【裁判字號】    99,交抗,64
【裁判日期】    990222
【裁判案由】    聲明異議
【裁判全文】
臺灣高等法院臺中分院刑事裁定          99年度交抗字第64號
抗  告  人
即受處分人  甲○○
上列抗告人因聲明異議案件，不服臺灣臺中地方法院中華民國98
年12月15日所為裁定（98年度交聲字第2695號）提起抗告，本院
裁定如下：
    主  文
抗告駁回。
    理  由
一、本件抗告人甲○○提起抗告意旨略以：本件車禍死亡之MART
    IN ANDREAS係酒駕並自行摔倒，因雨天黑暗，致伊行徑該處
    未能察覺係伊駕駛之自用小客車撞及死者，故乃離去現場，
    伊並非於當時知悉伊撞及死者而故意逃逸，以為死者係其他
    原因或遭他人撞及而跌倒在地，此與目擊證人所述伊下車看
    了一下，即往臺中市方向行駛等情相符合。又伊於檢察官偵
    查與法院審理時為認罪表示，乃不欲遭訴訟糾葛而為之權宜
    考量，實情並非伊明知肇事致人死亡而逃逸。爰請求撤銷原
    裁定，另為適當之裁定云云。
二、按汽車駕駛人駕駛汽車肇事致人受傷或死亡者，應即採取救
    護措施及依規定處置，並通知警察機關處理，不得任意移動
    肇事汽車及現場痕跡證據。前項駕駛人肇事致人受傷而逃逸
    者，吊銷其駕駛執照；致人重傷或死亡而逃逸者，吊銷其駕
    駛執照，並不得再考領。道路交通管理處罰條例第62條第3
    項前段、第4項分別定有明文。
三、經查，本件抗告人於民國97年11月9日凌晨5時40分許，駕駛
    車牌號碼EA-5192號自用小客車，沿臺中縣大里市○○路由
    南向北方向行駛，途經中興路與內新街口時，本應注意汽車
    行駛時之車前狀況，並隨時採取必要之安全措施，而依當時
    夜間有照明、柏油路面、無缺陷、無障礙物，並無不能注意
    之情事，竟疏未注意，適前有MARTIN ANDREAS（德國籍、中
    文譯名：馬丁）騎乘車牌號碼PDW-301號重型機車，沿中興
    路由北往南方向行駛，途經前開路口時，已自行摔倒在地，
    而旁無遮攔或保護措施，抗告人因上開疏失，未採取必要之
    閃避安全措施，而撞擊已倒臥在地之MARTIN ANDREAS，造成
    MARTIN ANDREAS受有頭部外傷及顱腦損傷之傷害，經送醫急
    救後，仍不治死亡，而抗告人見狀已知悉其駕車肇事，竟基
    於肇事逃逸之犯意，未停車予以救護及處理，反迅速駕車逃
    離現場等事實，有臺灣臺中地方法院檢察署97年度相字第18
    04號相驗卷宗所附道路交通事故現場圖、道路交通事故現場
    調查表(一)、(二)、交通事故現場照片、仁愛醫療財團法人大里
    仁愛醫院診斷證明書、臺灣臺中地方法院檢察署相驗屍體證
    明書、相驗照片等附卷可稽，抗告人並就過失致人於死及肇
    事逃逸等刑事部分，於檢察官偵訊及臺灣臺中地方法院審理
    時，均為認罪之表示，而經臺灣臺中地方法院98年度交訴字
    第53號案判處應執行有期徒刑七月，緩刑二年確定，此經本
    院調取該刑事案卷核閱明確。又在該刑事案卷中抗告人於
    97年11月9日在警詢中供稱：「我開車通過該路口時感覺車
    輪壓過東西，我當時繼續往前開幾公尺後車輛停靠路旁，下
    車後我看到機車倒在路口，我並沒有走過去察看」、「（問
    ：妳供稱有下車察看，當時看見何物？當時妳停於何處，距
    離該地點多遠？）我看見一部機車及一名駕駛倒臥於中興路
    2段與內新街口路中間，駕駛就倒在機車不遠處，距離多遠
    我不清楚」（參相卷第8、11頁筆錄），同日於檢察官偵訊
    中供稱：「我有開車壓到死者，我發現壓到東西，停車下來
    察看，看到死者躺在該處，機車也在該處，我壓到人之後，
    我有開車到內新派出所報案，巡邏車已經出去了，是有人報
    警了，我沒有進去報案」、「（問：妳開車壓到死者，有無
    停車等警察處理？）我壓到東西，下車看才知道壓到人，我
    沒有留在現場等警察來處理，也沒有等待救護車將死者送走
    ，就離開現場」、「（問：妳開車壓到死者後，有無到派出
    所報案，向警方留下妳的聯絡方式、住址、詳細年籍資料？
    ）沒有」、「（問：妳開車壓到死者後，有無打電話通知救
    護車？）我沒有打電話請救護車來救護傷者」、「（問：為
    何知道開車壓到人後，沒有留在現場處理？）因為急著工作
    ，所以沒有留在現場處理」等語（參相卷第62-63頁筆錄）
    。目擊證人陳宇翔、林郁舜、楊蕓綸於98年1月19日在檢
    察官隔離偵訊時，1.陳宇翔具結證稱：「當時我朋友林郁舜
    開車載我跟楊蕓綸到臺中縣大里市○○路2段與內新街口要
    左轉內新街，發現一臺摩托車跌倒在地上，騎士躺在旁邊，
    過沒多久對向有一臺銀色自用小客車就撞到摩托車及騎士，
    騎士就從我們車旁被撞飛過去，然後我們有看到肇事車輛在
    前方停下來，肇事車輛駕駛有下車，他當時穿著白色上衣，
    肇事車輛車牌號碼前面兩個字為EA，後面數字我不記得了，
    肇事車輛駕駛下車後，看一下子又上車，把車子開走，他沒
    有去看被害人，也沒有等警察和救護車來就離開，警察是我
    們叫的，救護車是警察那邊通知過來的」（參相卷第91頁筆
    錄），2.林郁舜具結證稱：「當時我開車載陳宇翔和楊蕓綸
    ，到臺中縣大里市○○路2段與內新街口要左轉內新街，發
    現快車道有一位騎士倒在地上，旁邊有一臺機車倒在地上，
    我開車閃過之後，後來對向有一臺銀色自用小客車就撞到摩
    托車及騎士，騎士有被撞飛起來，然後我就開車迴轉，我有
    發現肇事者下車打電話，我有記住車牌，肇事車輛車牌號碼
    的英文字母為EA，肇事者下車後，我們去報警之後，回來就
    沒有看見他了，肇事者沒有等警察和救護車來，就把車子開
    走了，他沒有去看被害人，也沒有靠近被害人，也沒有去扶
    被害人，警察是我們叫的，救護車是警察那邊通知過來的」
    （參相卷第92頁筆錄），3.楊蕓綸具結證稱：「當時林郁舜
    開車載我跟陳宇翔到臺中縣大里市○○路2段與內新街口要
    左轉內新街，陳宇翔跟林郁舜說前面有東西，叫林郁舜小心
    ，林郁舜就往右邊偏閃，我往窗外看，我就看到被害人被撞
    飛過來，被害人被一臺自用小客車撞飛過來，然後林郁舜就
    開車迴轉，之後我們就看到肇事車輛停在附近商店前面，肇
    事者有下車，當時我有看到肇事者的人，肇事者下車後，我
    們就開車去報警，我們在現場等到警方及救護車到達，被害
    人被救護車送走，我們才離開，在這之前肇事者都沒有在現
    場」（參相卷第94頁筆錄）。霧峰分局內新派出所警員顏
    信益所製作之職務報告書記載：「經職調閱本局監視器中興
    路2段與大明路口攝影機，發現乙部EA-5192號銀灰色自小客
    車沿中興路2段由臺中縣大里市○○路2段往臺中市方向行駛
    ，另由現場報案人（林郁舜等三員）到所指認翻拍的照片，
    並製作證人筆錄後，循線至臺中市立殯儀館，當場查獲EA-5
    192號自小客車駕駛甲○○，其當場承認有於上述時地行經
    該路段，且知道有發生事故，遂將陳嫌帶返所詢問」等字（
    參相卷第5頁）。綜上足徵抗告人於肇事當時，已知道自己
    有撞到被害人，而停車下來察看，卻未報警或採取任何救護
    措施，即駕車離去，嗣經警調閱路口監視器及目擊證人陳宇
    翔等三人之指證而查獲抗告人。
四、抗告人本件肇事逃逸之違規事實已甚明確，從而，原處分機
    關依道路交通管理處罰條例第62條第4項之規定裁處抗告人
    吊銷駕駛執照，並永久禁考，並無不當，原審認本件異議為
    無理由，所為駁回異議之裁定，亦無不合。抗告人猶執前揭
    辯詞提起抗告，指摘原裁定不當，為無理由，應予駁回。
五、據上論結，應依道路交通案件處理辦法第26條、刑事訴訟法
    第412條，裁定如主文。
中    華    民    國    99    年    2     月    22    日
            刑事第七庭    審判長法  官  林  榮  龍
                                法  官  張  惠  立
                                法  官  李  秋  娟
以上正本證明與原本無異。
不得再抗告。
                                書記官  詹  錫  朋
中    華    民    國    99    年    2     月    23    日

司法院資訊處製作；財團法人民間司法改革基金會備份。
